臺灣高等法院民事裁定
110年度抗字第269號
抗  告  人  呂睿逸



上列抗告人因與相對人陳勝鴻等間分割共有物事件，對於中華民
國110年1月7日臺灣基隆地方法院110年度補字第42號所為裁定提
起抗告，本院裁定如下：
    主  文
原裁定關於核定訴訟標的價額部分廢棄。
本件訴訟標的價額核定為新臺幣壹佰柒拾壹萬捌仟捌佰玖拾玖元
。
    理  由
一、按訴訟標的之價額，由法院核定。核定訴訟標的之價額，以
    起訴時之交易價額為準；無交易價額者，以原告就訴訟標的
    所有之利益為準，民事訴訟法第77條之1 第1項、第2項定有
    明文。又依同法第77條之11規定，分割共有物涉訟，以原告
    因分割所受利益之價額為準。又動產或不動產之交易價額，
    常受買賣雙方之需求、主觀好惡、目的及利用價值等之影響
    ，若當事人間就該交易價額有所爭執，尤應調查實際情形以
    為核定訴訟標的價額之依據。是此所謂之交易價額，應係指
    客觀之市場交易價額而言（最高法院100年度台抗字第866號
    裁定意旨參照）。
二、經查：
　㈠抗告人以其為基隆市○○區○○段○○○○段0000地號土地(面積1553
    平方公尺，應有部分2/8，下稱系爭土地）之共有人，依民
    法第823條第1項、第824條第2項規定，訴請分割系爭土地；
    原法院依系爭土地109年1月公告現值每平方公尺新臺幣（下
    同）9600元，按抗告人應有部分土地面積，核定本件訴訟標
    的價額為372萬7200元，並命抗告人補繳裁判費，固非無見
    。
　㈡惟查：
　⒈按土地公告現值係指直轄市及縣（市）政府依平均地權條例
    公告之土地現值，此觀土地稅法第12條規定自明，其係憑以
    計算漲價總數額，以為課徵土地增值稅之依據（同法第28條
    及第31條規定參照），尚非等同市價（最高法院105年度台
    抗字第233號民事裁定意旨參照）。是以，法院核定訴訟標
    的時，倘能取得較土地公告現值更趨近於市場價格之客觀交
    易價額，自應優先採取。　　
　⒉參以抗告人係於109年8月18日經由財政部國有財產署（下稱
    國有財產署）委託台灣金融資產服務股份有限公司（下稱台
    灣金服公司）標售逾期未辦理繼承登記不動產，以171萬889
    9元標得系爭土地，並於109年10月23日經該署發給不動產證
    明書等情，有卷附國有財產署北區分署標售逾期未辦理繼承
    登記不動產證明書、110年3月23日台財產北基一字第110050
    18250號函、台灣金服公司標售不動產資訊，及開標結果可
    稽（見原裁定卷第33頁、本院卷第63頁、第67-74頁）。
　⒊準此，抗告人甫於本件110年1月5日起訴(見原裁定卷第13頁
    起訴狀收狀戳章)前，經由國有財產署委託台灣金服公司標
    售逾期未辦理繼承登記不動產之公開標售程序，以171萬889
    9元標得系爭土地，超出標售底價149萬4856元達14.99﹪(見
    本院卷第67頁)。則本件以抗告人甫於起訴前實際標得系爭
    土地之金額，計算系爭土地起訴時之交易價額，應較以109
    年1月之土地公告現值計算，更為客觀。堪認本件抗告人訴
    請分割系爭土地所得受利益之客觀交易價額為171萬8899元
    ，自應以此核定本件訴訟標的價額。
三、從而，本件訴訟標的價額核定為171萬8899元。原裁定核定
    訴訟標的價額為372萬7200元，尚有未洽。抗告意旨指摘原
    裁定關於核定訴訟標的價額部分不當，求予廢棄，為有理由
    。爰由本院將原裁定此部分予以廢棄，並更為裁定如主文第
    2項所示。又原裁定關於核定訴訟標的價額部分既經廢棄，
    則命補繳裁判費部分，即失所附麗，應由原法院另為處理，
    附此敘明。
四、據上論結，本件抗告為有理由。爰裁定如主文。
中　　華　　民　　國　　110 　年　　3 　　月　　30　　日
  　　　　　　　　民事第九庭  
  　                    審判長法  官  楊絮雲   
                              法  官  張宇葭
                              法  官  郭顏毓
正本係照原本作成。
本裁定除以適用法規顯有錯誤為理由外，不得再抗告。如提起再
抗告，應於收受送達後10日內委任律師為代理人向本院提出再抗
告狀。並繳納再抗告費新臺幣１千元。
中　　華　　民　　國　　110 　年　　3 　　月　　30　　日

    　　　　　　　　　　　　　書記官  馬佳瑩